臺灣臺中地方法院刑事判決　　　　　　　　　　　　九十三年度易字第一八九○號
　　公　訴　人　臺灣臺中地方法院檢察署檢察官
　　被　　　告　甲○○
右列被告因竊盜等案件，經檢察官提起公訴（九十三年度偵緝字第一一三○、一一三
一號），被告於準備程序中就被訴事實為有罪之陳述，受命法官於聽取當事人之意見
後，由本院合議庭裁定以簡式審判程序判決如左：
    主  文
甲○○幫助連續意圖為自己不法之所有，以詐術使人將本人之物交付，處有期徒刑肆
月；又連續攜帶兇器竊盜，處有期徒刑捌月。應執行有期徒刑拾壹月。
    事  實
一、甲○○可預見一般人購買他人金融帳戶使用常與財產犯罪密切相關，且取得他人
    存摺之目的在於掩飾犯罪所得之財物或財產上利益不易遭人追查，又對於提供帳
    戶雖無引發他人萌生犯罪之確信，但仍以縱若有人持以犯罪，亦無違反其本意之
    幫助犯意，於九十一年十一月中旬某日，由中國時報上分類廣告中得知真實姓名
    年籍均不詳成年男子（下稱不詳男子）以高價收購金融機構帳戶存摺及金融卡，
    因失業缺錢，乃基於幫助不確定犯罪型態之不確定故意，依上開廣告所登載之電
    話與該名成年男子聯絡，並依該名男子之要求，而於同年月十八日至臺中縣豐原
    中正路郵局將其所有之郵局帳戶（局號：0000000號，帳號：00000
    00號）申辦語音查詢後，再隔一至二天，至臺中市○○路上之「ＣＣＫ保齡球
    館」，將上揭帳戶之郵局存摺、提款卡、印章，以新臺幣（下同）二千五百元之
    代價賣予該不詳男子，並告以提款卡密碼，以此方法幫助他人從事犯罪。未幾，
    上開帳戶、提款卡等物，便由不詳詐欺集團使用，而該詐欺集團成員竟共同基於
    意圖為自己不法所有之概括犯意聯絡，先於附表所示時間，以行動電話傳送不實
    中獎簡訊給附表所示之乙○○及丙○○，誘使乙○○及丙○○二人與渠等聯絡後
    ，該詐欺集團成員自稱「甲○○副理」、「許小姐」、「張副理」等不詳姓名年
    籍之成年男女再連續以附表所示之詐術，致乙○○及丙○○陷於錯誤，而分別匯
    款如附表所示之金額至上開甲○○帳戶內，事後再由該詐欺集團成員領出。嗣經
    乙○○及丙○○發覺有異而知受騙，向警方報案，始依上開甲○○帳戶帳號循線
    查知上情。
二、甲○○又另起基於意圖為自己不法所有之概括犯意，於下列時、地，連續為下列
    之行為：
  (一)於九十三年三月七日晚上八時十分許，在臺中縣豐原市○○路三六號之「捷比漫
    畫便利屋」內，為求供己觀賞，竟趁老闆陳建泰不注意之際，徒手竊取陳建泰所
    有之「聖鬥士星矢」模型二組（價值二千四百元），並將之藏放在其上衣內再步
    出店外而得逞。嗣經陳建泰調閱店內錄影帶，發覺係甲○○所為，而於九十三年
    三月八日下午四時許，甲○○再度進內上開店內時，報警查獲。
  (二)於九十三年三月十九日晚上十一時五十分許，持其所有客觀上可資為兇器使用之
    螺絲起子一支及剪刀一把（均未扣案），至臺中縣豐原市○○路七六巷三號之「
    社皮國宅」，竊取該社區管理委員會所有，裝設於社區大門外之紅外線監視鏡頭
    二個，並將該二個監視鏡頭共以三千元代價賣予真實姓名年籍均不詳之成年男子
    。嗣經社皮國宅管理委員會副主委侯大偉調閱社區監視錄影帶，發覺係甲○○所
    為，報警循線查獲。
  (三)於九十三年五月二十日中午十二時五十分許，在臺中縣潭子鄉○○村○○路○段
    「鼎壹汽車旅館」旁，見陳建男所有之車牌號碼Ｘ七—六七四七號自用小客車停
    放於路旁，竟為圖取得車內財物，而撿拾客觀上足資為兇器使用之磚頭一塊（未
    扣案），敲破上開自用小客車之車窗玻璃後（毀損部分未據告訴），竊取車內之
    皮包一只（內有鑰匙一串、私章一枚、代收傳票一本），得手後欲離去之際，為
    陳建男發覺，經一路追躡，在臺中縣潭子鄉○○路○段與圓通路口，為陳建男會
    同警方逮獲。
二、案經臺中縣警察局豐原分局報請臺灣臺中地方法院檢察署檢察官偵查起訴。
    理  由
一、右揭事實，業據被告甲○○分別於警詢、偵查中及本院審理時均坦承不諱，核與
    被害人乙○○、丙○○、陳建泰、侯大偉、陳建男等人指述情節相符，有各該份
    警詢筆錄在卷足憑，並有被害人乙○○提出之儲戶交易明細表一紙、被害人丙○○提出之自動櫃員機交易明細表影本四紙、臺灣中華郵政股份有限公司豐原郵局
    九十三年二月三日九三五○六○一－○一六號函附之交易清單及存簿變更資料各
    一份、臺中縣警察局豐原分局竊盜案贓物領據保管單一紙、現場照片四幀、贓物
    照片二幀、現場圖一張在卷可稽，足見被告自白與事實相符。況按刑法上之故意
    ，可分為直接故意與不確定故意（間接故意），所謂「不確定故意」，係指行為
    人對於構成犯罪之事實，預見其發生而其發生並不違背其本意者，刑法第十三條
    第二項定有明文，又衡諸常情，一般國人向金融機構開設帳戶，並無任何法令限
    制，若係正當用途，大可光明正大，自行申請供己使用，何必向他人收購？再者
    ，郵局帳戶之用途係用來轉匯金錢，而存摺、印章、提款卡等均係個人重要之物
    件，並具有一定金融交易目的及識別意義，一旦有人收購他人帳戶及上開物品供
    做不明使用，依一般認知，必是隱身幕後之使用人欲利用人頭帳戶掩飾其犯罪所
    得財物財產上利益免於遭人追查，自極易於令人有與不法犯罪之目的相關之合理
    懷疑，是被告對於他人利用上開存摺、提款卡、印章及密碼作為犯詐欺取財罪之
    出入帳戶等情，能預見其發生且其發生不違背其本意，其有幫助該詐欺集團利用
    上開帳戶犯詐欺罪之不確定故意，允無疑義。綜上，本案事證明確，被告犯行洵
    堪認定，應依法論科。
二、被告甲○○基於幫助詐欺之不確定故意，提供上開郵局存摺、提款卡、印章及密
    碼予該詐欺集團，作為匯款專戶，顯已幫助該詐欺集團成員詐取被害人乙○○、
    丙○○款項，故核其於事實欄一之所為，係犯刑法第三十條第一項、第三百三十
    九條第一項詐欺取財罪之幫助犯。又按刑法第三百二十一條第一項第三款之攜帶
    兇器竊盜罪，係以行為人攜帶兇器為其加重條件，此所謂兇器，其種類並無限制
    ，凡客觀上足以對人之生命、身體、安全構成威脅，具有危險性之兇器為已足，
    並不以攜帶之初有行兇之意圖為必要，螺絲起子為足以殺傷人生命、身體之器械
    ，顯為具有危險性之兇器（最高法院七十九年度臺上字第五二五三號判例意旨參
    照），查被告攜帶螺絲起子一支、剪刀一把，均為鋼鐵及材質，且均具有尖銳部
    分，又被告所撿拾之磚頭一塊，則為沉重鈍器，是該螺絲起子一支、剪刀一把及
    磚頭一塊，客觀上自屬於足以殺傷人之生命、身體之器械，顯為具有危險性之兇
    器無訛，故核其於事實欄二(一)之所為，係犯刑法第三百二十條第一項普通竊盜罪
    ，其於事實欄二(二)、(三)之所為，係犯同法第三百二十一條第一項第三款之攜帶兇
    器竊盜罪。上開詐欺集團中「甲○○副理」、「許小姐」、「張副理」等人就詐
    欺取財犯行，有犯意聯絡及行為分擔，為共同正犯，惟幫助犯係從犯，從屬正犯
    而成立，刑法上既無「共同幫助」之情，當亦無「幫助共同」之可言（司法院
    廳刑一字第一一○四號函亦同此見解），是本案被告幫助他人犯共同詐欺取財罪
    ，為從犯，爰依刑法第三十條第二項減輕其刑。又按連續幫助與幫助連續為不同
    之犯罪態樣，如基於概括犯意，多次幫助他人犯罪，為連續幫助，該幫助者有多
    次犯罪行為；如以一幫助行為，幫助他人連續犯罪，則為幫助連續，就幫助犯而
    言，僅有一次犯罪行為（最高法院八十七年度臺上字第三八六五判決意旨參照）
    ，而本件詐欺取財之正犯即「甲○○副理」、「許小姐」、「張副理」等人先後
    向被害人乙○○、丙○○詐騙財物，其時間緊接，手法相同，顯係基於概括之犯
    意，應為連續犯，所為係犯刑法第五十六條、第三百三十九條第一項之連續詐欺
    取財罪；惟依前所述，本件被告僅有一次出賣上開帳戶及提款卡（含密碼）之行
    為，是其僅有一次之幫助行為，所為應成立上開罪名之幫助犯，即幫助連續詐欺
    取財罪。被告先後三次為普通竊盜及攜帶兇器竊盜之犯行，時間緊接，觸犯具有
    加重條件關係之同一罪名，顯係基於概括犯意為之，為連續犯，應依刑法第五十
    六條規定，論以刑度較重之攜帶兇器竊盜罪，並加重其刑。被告所犯幫助連續詐
    欺罪與連續攜帶兇器竊盜罪間，犯意各別，行為互殊，應分論併罰。爰審酌被告
    因一時未予深慮致犯此幫助詐欺罪行，惟其所為嚴重擾亂金融交易秩序及阻礙國
    家偵查追緝之行使，又為圖謀自身之不法利益，不知尊重他人之財產權，冀圖不
    勞而獲，多次竊取他人財物，造成被害人財產之損失，影響社會治安甚鉅，惟其
    犯罪所得非鉅，暨其智識、犯罪目的、手段，犯後坦承犯行，態度尚可等一切情
    狀，各量處如主文所示之刑，並定其應執行之刑，以示懲儆。至被告所有供犯罪
    所用之螺絲起子一支、剪刀一把及磚頭一塊，均未扣案，復非違禁物，且被告供
    稱：在賣監視鏡頭時，一併將螺絲起子一支、剪刀一把交給買主等語（參見本院
    刑事卷宗第三八頁），是無法確知上開物品下落，為免執行之困難，爰不予宣告
    沒收。
據上論斷，應依刑事訴訟法第二百七十三條之一第一項、第二百九十九條第一項前段
，刑法第三十條第一項、第二項、第五十六條、第三百二十一條第一項第三款、第三
百三十九條第一項、第五十一條第五款，罰金罰鍰提高標準條例第一條前段，判決如
主文。
本案經檢察官林弘政到庭執行職務
中      華      民      國      九十三    年      九    月      三十    日
                臺灣臺中地方法院刑事第三庭
                                    法  官 黃裕仁
右正本證明與原本無異。
如不服本判決，應於判決送達後十日內向本院提出上訴狀，上訴於臺灣高等法院臺中
分院( 須附繕本 )。
                                    書記官
中      華      民      國      九十三    年      九    月      三十    日
附表：
┌───┬───────────────┬───────────────┐
│被害人│詐欺手段                      │匯款時、地及金額              │
├───┼───────────────┼───────────────┤
│乙○○│乙○○於九十一年十一月二十八日│乙○○於九十一年十一月二十八日│
│      │，接獲不實中獎簡訊，便依簡訊所│下午一時三十八分許，在宜蘭縣五│
│      │留電話與自稱「甲○○副理」聯絡│結鄉○○路一六七號五結郵局之自│
│      │，「甲○○副理」即佯稱須至附近│動提款機，匯入一萬零四百二十五│
│      │ＡＴＭ提款機辦理聯線作業，致游│元（公訴人誤載為一萬零四百三十│
│      │淑媛陷於錯誤，不知「甲○○副理│二元）至甲○○上開帳戶。      │
│      │」指示之操作方式係轉出金額之動│                              │
│      │作，而依「甲○○副理」指示操作│                              │
│      │提款機，匯款至甲○○上開帳戶。│                              │
├───┼───────────────┼───────────────┤
│丙○○│丙○○於九十一年十一月二十八日│丙○○於九十一年十一月二十九日│
│      │上午九時三十七分許，接獲不實中│下午三時七分許，在臺南市○○路│
│      │獎簡訊，便於同年月二十九日下午│一六六號富邦銀行之自動提款機，│
│      │二時三十分許，依簡訊所留電話與│共匯入二十四萬四千一百六十七元│
│      │自稱「許小姐」聯絡，「許小姐」│元至甲○○上開帳戶。          │
│      │即佯為確認其身分後，要求丙○○│                              │
│      │打另一通電話給「張副理」，並依│                              │
│      │「張副理」指示操作ＡＴＭ提款機│                              │
│      │，致丙○○陷於錯誤，不知「張副│                              │
│      │理」指示之操作方式係轉出金額之│                              │
│      │動作，而匯款至甲○○上開帳戶。│                              │
└───┴───────────────┴───────────────┘
附錄論罪科刑法條
刑法第三十條
幫助他人犯罪者，為從犯。雖他人不知幫助之情者，亦同。
從犯之處罰，得按正犯之刑減輕之。
刑法第三百二十條第一項
意圖為自己或第三人不法之所有，而竊取他人之動產者，為竊盜罪，處五年以下有期
徒刑、拘役或五百元以下罰金。
刑法第三百二十一條第一項
犯竊盜罪而有左列情形之一者，處六月以上、五年以下有期徒刑：
一  於夜間侵入住宅或有人居住之建築物、船艦或隱匿其內而犯之者。
二  毀越門扇、牆垣或其他安全設備而犯之者。
三  攜帶兇器而犯之者。
四  結夥三人以上而犯之者。
五  乘火災、水災或其他災害之際而犯之者。
六  在車站或埠頭而犯之者。
刑法第三百三十九條第一項
意圖為自己或第三人不法之所有，以詐術使人將本人或第三人之物交付者，處五年以
下有期徒刑、拘役或科或併科一千元以下罰。
